臺灣臺中地方法院交通事件裁定　　　　96年度交聲字第1092號
原處分機關　交通部公路總局臺中區監理所
異　議　人
即受處分人　甲○○
上列異議人即受處分人因違反道路交通管理處罰條例案件，對於
交通部公路總局臺中區監理所民國96年9月3日所為之裁決（原處
分案號：中監違字第裁60-GD0000000號裁決書），聲明異議，本
院裁定如下：
    主    文
異議駁回。
    理    由
一、原處分機關略以：異議人即受處分人（下稱受處分人）甲○
    ○於民國96年8月17日21時24分許，駕駛車牌號碼1618-SH號
    自用小客車，在台中市○○街○段7巷口處，因「酒後駕車後
    ，違規停車後逕行離去，經警取締時返回駕車，經盤查發現
    全身酒味濃厚，不配合警方酒測，拒測」之違規，經警以其
    違反道路交通管理處罰條例第35條第4 項之規定，以中市警
    交字第GD0000000 號舉發違反道路交通管理事件通知單當場
    攔檢舉發。受處分人於期限內到案，原處分機關遂於96年 9
    月3 日以中監違字第裁60-GD0000000號裁決書，依道路交通
    管理處罰條例第35條第4 項之規定，裁處受處分人罰鍰新臺
    幣（下同）6萬元，並吊銷駕駛執照，3年內禁考，於法並無
    不合等語。
二、受處分人聲明異議意旨則以：伊於96年8 月17日當晚自澄清
    醫院探望住院母親後離開，由受處分人之妻駕駛上開車輛至
    大慶路2 段橋頭巷口路邊攤用餐，妻子至附近購買物品，受
    處分人用餐中見員警拍照取締違規停車，受處分人唯恐受罰
    ，乃向員警求情，員警要求進行酒精濃度測定，但當時受處
    分人並非正在駕駛汽車，且受處分人縱有違規停車行為，然
    非駕駛人也不在車上，依據警察職權行使法第8 條及大法官
    釋字第535 號解釋，警察得隨機臨檢之場所，限於已發生危
    害或依客觀合理判斷易生危害之場所、交通工具或公共場所
    ，員警僅以聞到受處分人身上有酒味，遽行認定受處分人酒
    後駕車，而任意要求受處分人接受酒精濃度測定，其取締行
    為過當爰依此聲明異議云云。
三、經查：
  (一)按汽車駕駛人拒絕接受第1項測試之檢定者，處新臺幣6萬元
    罰鍰，並當場移置保管其車輛及吊銷其駕駛執照；又汽車駕
    駛人，曾依第35條第4項前段之規定吊銷駕駛執照者，3年內
    不得考領駕駛執照。道路交通管理處罰條例第35條第1 項第
    1款、第4項前段、第67條第2項分別定有明文。
  (二)按「警察對於已發生危害或依客觀合理判斷易生危害之交通
    工具，得予以攔停並採行下列措施：一、要求駕駛人或乘客
    出示相關證件或查證其身分。二、檢查引擎、車身號碼或其
    他足資識別之特徵。三、要求駕駛人接受酒精濃度測試之檢
    定」，警察職權行使法第八條定有明文。又內政部警政署依
    照大法官釋字第535 號解釋、警察勤務條例及道路交通管理
    處罰條例規定，以90年12月18日（90）警署行字第260843號
    函頒布「警察實施臨檢作業規定」第7 條「實施臨檢應遵守
    之事項」(八)規定：「實施交通稽查或處理交通事故，發現駕
    駛人有下列情形之一時，應即依道路交通管理處罰條例第35
    條第1 項，實施酒精濃度測試檢定：1.駕駛人面帶酒容、臉
    色潮紅（或鐵青）、眼神恍惚、嘔吐者。2.經警察人員聞得
    駕駛人有明顯酒味者。3.經酒精檢知器測得駕駛人有飲酒反
    應者」。基此，員警實施酒精測試時，應依當時客觀情狀合
    理判斷何謂「依客觀合理判斷易生危害之交通工具」。至員
    警判斷是否違法、有無濫權，蓋員警乃公務員，原則推定為
    依法執行公務，應於臨檢時賦予員警自由裁量空間，俾利員
    警發揮維護公眾安全、維持交通秩序之公益目的之外，更能
    保障自身生命安全。另一方面，為避免員警濫用權力恣意攔
    停施以酒測，兼顧人民權益，警察職權行使法第29條即規定
    ：「義務人或利害關係人對警察依本法行使職權之方法、應
    遵守之程序或其他侵害利益之情事，得於警察行使職權時，
    當場陳述理由，表示異議。前項異議，警察認為有理由者，
    應立即停止或更正執行行為；認為無理由者，得繼續執行，
    經義務人或利害關係人請求時，應將異議之理由製作紀錄交
    付之。義務人或利害關係人因警察行使職權有違法或不當情
    事，致損害其權益者，得依法提起訴願及行政訴訟」，保障
    受攔檢人之救濟途徑。揆諸上開法律規定及大法官會議釋字
    可知，警察人員於依客觀、合理判斷易生危害之處所、交通
    工具、公共場所，在有相當理由足認其行為即將發生危害之
    情狀下，對人實施臨檢，遵守比例原則而未逾必要程度者，
    乃適用警察勤務條例第11條第3 款之合法行為，並非無法律
    上之依據，且當警員依客觀情狀判斷有施以酒精測試之必要
    時，汽車駕駛人自不得無故拒絕，縱可當場提出異議，但若
    員警認為無理由時，仍應繼續執行，駕駛人僅可於事後提出
    行政救濟（臺灣高等法院臺中分院94年度交抗字第608 號、
    臺灣高等法院96年度交抗字第714號裁定意旨參照）。
  (三)查本件受處分人坦認於上開時、地因違規停放自小客車遭警
    取締，員警吳篤信發現受處分人在禁止臨時停車處所（紅線
    禁止停車）停車，受處分人下車離開駕駛座，因當時交通車
    流量大而無法立即要求受處分人出示證件並當場舉發，待車
    流量較小後始對該車拍照採證，於採證過程中，受處分人返
    回車旁要求員警勿舉發違規停車行為，於與受處分人交談過
    程中發現受處分人滿身酒味，乃對受處分人實施呼氣式酒精
    濃度測試，但受處分人拒絕配合等情，業據舉發員警吳篤信
    以台中市警察局第三分局96年8月29日中分三交字第0960023
    100 號函陳述明確，足見舉發員警乃目睹受處分人係汽車駕
    駛人，違規停放車輛後離開，且於要求員警不要舉發時經員
    警聞到受處分人身上確有酒味，始要求受處分人接受酒測，
    合於前揭「警察實施臨檢作業規定」第7 條「實施臨檢應遵
    守之事項」(八)之規定，員警依客觀合理的判斷，要求具有飲
    酒外觀之駕駛人施以酒測吹氣，自屬合理有據，受處分人縱
    認舉發不當，仍應當場提出異議，經員警認無理由仍應施以
    酒精濃度測定時，駕駛人僅可於事後提出行政救濟，不得拒
    絕該酒精濃度測定，是受處分人以員警要求酒測之取締行為
    過當云云，拒絕進行酒精濃度測定，顯無理由。
  (四)綜上所述，足認本件受處分人確有於上述時、地，拒絕接受
    酒精濃度測試之違規事實，故受處分人上開所辯，要係卸責
    之詞，尚無可採。從而，原處分機關援引上開規定，以受處
    分人拒絕接受酒精濃度測試之檢定，裁處受處分人罰鍰新臺
    幣6 萬元，並依同法第67條第2 項吊銷駕駛執照，3 年內禁
    考，並無不當，其異議為無理由，應予駁回。
四、據上論斷，應依道路交通管理處罰條例第87條第2 項，道路
    交通案件處理辦法第19條規定，裁定如主文。
中　　華　　民　　國　　96　　年　　12　　月　　24　　日
　　　　　　　　　交通法庭  法　官  余德正
以上正本係照原本作成
如不服本裁定應於送達後5日內向本院提出抗告狀。
                            書記官  廖日晟
中　　華　　民　　國　　96　　年　　12　　月　　24　　日
